---
title: "ggplot2 分面技巧：一图展开多维信息"
date: 2025-09-30
description: "介绍 facet_wrap 与 facet_grid 的核心概念，并展示如何控制布局、标签与缩放。"
categories: [R, Visualization]
---

> 分面让一张图拆成多个子图，帮助我们比较不同分组的趋势与分布差异。

## 分面概念速览

- 分面会根据变量的取值将数据拆成多个子集。
- 每个子图共享同一绘图语法，便于观察模式是否一致。
- `facet_wrap()` 适合一维分组，`facet_grid()` 用于二维交叉分组。

## facet_wrap：一维分组的简洁拆图

```{r}
library(ggplot2)
library(dplyr)

mpg_filtered <- mpg |>
  filter(class %in% c("compact", "midsize", "suv"))

ggplot(mpg_filtered, aes(x = displ, y = hwy, color = drv)) +
  geom_point(alpha = 0.7, size = 2.3) +
  facet_wrap(~ class, ncol = 3) +
  labs(
    title = "不同车身类型的油耗与排量关系",
    x = "发动机排量 (L)",
    y = "高速油耗 (mpg)",
    color = "驱动"
  ) +
  theme_minimal(base_size = 12) +
  theme(legend.position = "bottom")
```

- `ncol` / `nrow` 控制布局，适配屏幕宽度。
- 想让每个分面有独立坐标轴，可设置 `scales = "free_y"` 或 `"free"`。

## facet_grid：二维交叉的全视角比较

```{r}
ggplot(mpg, aes(x = cty, y = hwy)) +
  geom_point(alpha = 0.6, color = "#2E86AB") +
  geom_smooth(method = "lm", se = FALSE, color = "#EF6F6C") +
  facet_grid(rows = vars(drv), cols = vars(cyl)) +
  labs(
    title = "驱动方式 × 气缸数的油耗表现",
    x = "城市油耗 (mpg)",
    y = "高速油耗 (mpg)"
  ) +
  theme_light(base_size = 12)
```

- `vars()` 语法可以一次指定多个变量，例如 `cols = vars(year, class)`。
- 若某一维只想按是否缺失切分，可用 `cut_number()` 或 `if_else()` 创建新变量后再分面。

## 定制分面标签与顺序

```{r}
class_labels <- c(
  compact = "紧凑型",
  midsize = "中型",
  suv = "SUV"
)

ggplot(mpg_filtered, aes(x = displ, y = hwy)) +
  geom_point(color = "#6C5B7B", alpha = 0.7) +
  facet_wrap(
    ~ class,
    labeller = as_labeller(class_labels),
    strip.position = "bottom"
  ) +
  scale_x_continuous(limits = c(1, 6)) +
  coord_cartesian(ylim = c(15, 40)) +
  labs(
    title = "自定义标签与条带位置",
    x = "排量",
    y = "高速油耗"
  ) +
  theme_bw(base_size = 12) +
  theme(strip.background = element_rect(fill = "#F7F7F7"))
```

- `labeller` 接受命名向量或函数，帮助输出更友好的中文标签。
- `strip.position` 可放到 `"bottom"` / `"left"` / `"right"`，配合 `theme()` 微调条带样式。
- `coord_cartesian()` 保持原始数据范围的同时进行缩放，避免数据被裁掉。

## 实战建议

- 先明确比较的维度数量，选对 `facet_wrap` 或 `facet_grid`。
- 控制每个分面内的数据量，必要时先筛选或聚合。
- 别忘了添加解释性的标题和标注，让读者知道该关注什么。
